【裁判字號】    97,訴,425
【裁判日期】    970506
【裁判案由】    清償債務
【裁判全文】
臺灣臺南地方法院民事判決               97年度訴字第425號
原      告  和春海事工程股份有限公司
法定代理人  甲○○
訴訟代理人  洪文佐律師
被      告  乙○○
上列當事人間請求清償債務事件，經本院於民國97年4月22日言
詞辯論終結，判決如下：
    主      文
被告應給付原告新台幣壹佰陸拾萬元，及自民國九十七年二月十
九日起至清償日止，按年利率百分之五計算之利息。
訴訟費用新台幣壹萬陸仟捌佰肆拾元由被告負擔。
本判決於原告以新台幣伍拾萬肆仟元供擔保後，得假執行。但
被告以新台幣壹佰陸拾萬元為原告預供擔保，得免為假執行。
    事實及理由
壹、程序方面：
    被告乙○○經合法通知，未於言詞辯論期日到場，核無民事
    訴訟法第386條所列各款情形，爰依原告之聲請，由其一造
    辯論而為判決。
貳、實體方面：
一、原告起訴主張：
  (一)緣兩造於民國（下同）96年6月1日訂定「和春一號」、「和
    春二號」之打撈工程合約。合約內容明定：「1.『和春一號
    』、『和春二號』打撈後，甲方（即原告）取回廢鐵出售後
    ，拿回每公斤五元整，差價交由乙方（即被告）當工程款。
    2.廢鐵由乙方找人處理，處理好後甲方取回五元整。」。
  (二)依「和春一號」船在麥寮拆卸重量統計表，該和春一號船體
    拆解後廢鐵累計重量共四十四萬一千零四十公斤，則按該和
    春一號、和春二號打撈工程合約內容計算，原告可取回新台
    幣（下同）2,205,200元（441,040x5=2,205,200），另尚未
    拆解之和春二號，被告亦經原告粗估船體拆解後廢鐵總重六
    萬公斤，被告同意予以買進自行利用，則原告可取得30萬元
    ，故該和春一號及和春二號船體拆解廢鐵賣得價金共250 萬
    元（2,205,200+300,000≒2,500,000），惟迄今被告僅交付
    90 萬元後即置之不理而未再給付剩下餘款160萬元，爰依兩
    造契約提起本件訴訟。
  (三)對被告抗辯之陳述：
    1.被告於異議狀主張原告就其所有之和春一號、和春二號兩
      艘船舶與被告約定該船舶打撈上岸後，其廢鐵金額應由被
      告優先抵銷原告應給付之打撈工資400萬元，惟兩造於96
      年6月1日訂定之打撈工程合約，乃約定原告與被告「買賣
      本件兩艘系爭船舶之廢鐵金額」，而非被告主張之本件兩
      艘系爭船舶出售後，金額應再優先扣抵被告之打撈或修繕
      工資。
    2.被告異議狀主張原告未給付該和春二號機械修理費云云，
      惟依兩造之合約約定，原告係以該打撈出兩艘系爭船舶之
      廢鐵賣給被告，又有何該和春二號之機械修理費未給付？
  (四)並聲明：被告應給付原告160萬元，及自支付命令繕本送達
    翌日即97年2月19日起至清償日止，按週年利率5%計算之利
    息；並願供擔保請准宣告假執行。
二、被告未於言詞辯論期日到場，惟以異議狀抗辯稱：兩造約定
    本件系爭兩艘船舶於打撈上岸後，其廢鐵出售金額應由被告
    優先抵銷原告所應給付之打撈工資400萬元，嗣又未交付和
    春二號之船籍過戶等資料，是原告上開請求並無理由，被告
    自得就其請求之金額，依法主張抵銷等語。
三、本件原告主張與被告訂立和春一號、和春二號船舶打撈工程
    合約，由被告打撈後將廢鐵出售，原告每公斤拿回五元，其
    餘交由被告當成打撈工程款，被告出售廢鐵後，目前尚有
    160萬元未給付原告之事實，業據提出船舶國籍證書二紙、
    打撈工程合約乙紙、和春一號在麥寮拆卸重量統計表乙紙為
    證（以上均影本），並核與證人即代表原告與被告簽約之戴
    進華到庭證稱：「（問：被告報酬為何?）拆下的全部廢鐵
    ，以當時每公斤可賣到10.5~11元左右，其中5元交給原告，
    剩下的就是被告的報酬。除廢鐵外船隻其餘有用之物也歸被
    告。（問：和春一號拆下出售的廢鐵有多少? 提示拆卸重量
    統計表）441040公斤。拆卸重量統計表是我製作的，我每日
    統計也每日將統計表交一份予被告確認。和春二號沒有拆卸
    廢鐵出售，是被告要留著用。兩造就協議以6萬公斤計算，
    即被告還要給原告30萬元。」等語相符。被告對原告依上開
    打撈工程合約，得向其請求160萬元廢鐵出售價額部分亦不
    爭執，則原告之主張自堪信為真正。
四、次按二人互負債務，而其給付種類相同，並均屆清償期，各
    得以其債務，與他方之債務，互為抵銷。民法第334條第1項
    前段定有明文。被告主張原告尚有打撈費用400萬元、機械
    修理費用70萬元未給付，且未交付和春二號之船籍過戶資料
    ，主張應予抵銷一節，惟為原告所否認。查兩造所訂立之打
    撈工程合約即已載明：「和春一號二號打撈起後，甲方（原
    告）拿回廢鐵出售後拿回每公斤伍元正，差價（誤為賈）交
    由乙方（被告）當工程款．．．開支費用由乙方處理。」此
    有該合約書在卷可按，並經證人戴進華到庭證稱：「（問：
    簽約時有承諾給被告打撈的報酬?）就原告取回每公斤廢鐵5
    元，其餘的都給被告，算是報酬，被告也已經給原告90萬元
    的廢鐵錢。（問：被告有說支出打撈費用400萬嗎?）400萬
    是被告在打撈之前開出的費用，但原告公司沒有同意，簽約
    時就沒有把這列進去。和春二號是原告取回每公斤5元的價
    額之後，剩餘的都給被告，被告如何使用原告不管，沒有理
    由由原告付修理費。原告也沒有承諾要將和春二號過戶給被
    告。」等語明確，原告抗辯稱已將打撈所得之廢鐵，每公斤
    賣超過五元部分給被告作為打撈報酬，信而有徵。按當事人
    主張於己有利之事實者，就其事實有舉證之責任，民事訴訟
    法第277條定有明文。被告就其主張之對原告有400萬元打撈
    費用、70萬元修理費債權存在，及原告有提出和春二號船籍
    資料供其過戶之義務，未能舉證以實其說，其主張抵銷云云
    自無可採。
五、綜上各情，原告本於兩造打撈工程合付之法律關係，請求被
    告應給付160萬元，及自支付命令繕本送達翌日即97年2月19
    日起至清償日止，按週年利率5%計算之利息，為有理由，應
    予准許。
六、按法院為終局判決時，應依職權為訴訟費用之裁判，民事訴
    訟法第87條第1項定有明文。本件訴訟費即裁判費確定為
    16,840元（即第一審裁判費），爰依職權命應由被告負擔。
    又原告陳明願供擔保以代釋明，請求宣告假執行，核無不合
    ，爰酌定相當擔保金額，併准許之。本院並依職權宣告被告
    預供擔保得免為假執行。
七、據上論結，本件原告之訴為有理由，依民事訴訟法第385 條
    第1項前段、第78條、第87條第1項、第390條第2項、第392
    條第2項，判決如主文。
中    華    民    國    97    年    5     月    6     日
                  民事第三庭    法  官  張麗娟
以上正本係照原本作成。
如不服本判決，應於送達後廿日內，向本院提出上訴狀並表明上
訴理由，如於本判決宣示後送達前提起上訴者，應於判決送達後
廿日內補提上訴理由書（須附繕本）。
中    華    民    國    97    年    5     月    6     日
                                書記官  楊宗倫


司法院資訊處製作；財團法人民間司法改革基金會備份。
